【裁判字號】    99,消債更,9
【裁判日期】    990129
【裁判案由】    聲請更生程序
【裁判全文】
臺灣高雄地方法院民事裁定             99年度消債更字第9號
聲  請  人  甲○○
即  債務人            號
上列當事人因消費者債務清理事件聲請更生，本院裁定如下：
    主  文
債務人甲○○自民國九十九年一月二十九日下午四時起開始更生
程序。
命司法事務官進行本件更生程序。
    理  由
一、聲請意旨略以：聲請人因消費借貸、自用住宅借款、信用卡
    或現金卡契約，對金融機構負有債務達新台幣（下同）1,69
    2,461 元，其中無擔保或無優先權之債務金額為1,060,461
    元，有擔保債務金額為632,000 元。因有不能清償債務情事
    ，前已依消費債務清理條例第151 條第1 項規定，提出債權
    人清冊，以書面向最大債權金融機構台新商業銀行股份有限
    公司（下稱台新銀行）請求協商債務清償方案，雖經協商成
    立，聲請人應月付13,218元，然聲請人因罹患肺結核需住院
    隔離治療，癒後又因金融海嘯景氣大受影響而失業，收入不
    敷支出始無奈毀諾，實有不可歸責於己之事由，致無法繼續
    履行。聲請人積欠無擔保或無優先權之債務未達1,200 萬元
    ，且未經法院裁定開始清算程序或宣告破產，為此聲請更生
    等語。
二、按債務人不能清償債務或有不能清償之虞者，得依消費者債
    務清理條例所定更生或清算程序，清理其債務。次按債務人
    無擔保或無優先權之債務總額未逾1,200 萬元者，於法院裁
    定開始清算程序或宣告破產前，得向法院聲請更生。再按債
    務人與金融機構協商成立者，不得聲請更生或清算。但因不
    可歸責於己之事由，致履行顯有重大困難者，不在此限。又
    按法院開始更生程序之裁定，應載明其年、月、日、時，並
    即時發生效力。末按法院裁定開始更生或清算程序後，得命
    司法事務官進行更生或清算程序，必要時得選任律師、會計
    師或其他適當之自然人或法人一人為監督人或管理人，消費
    者債務清理條例第3 條、第16條第1 項、第42條第1 項、第
    45條第1 項、第151 條第5 項分別定有明文。
三、經查：
  (一)聲請人前於民國97年8 月間，依消費者債務清理條例第151
    條第1 項規定，與最大債權銀行台新銀行協商成立，聲請人
    應自97年9 月10日起，每月以13,218元、分95期、利率3%，
    ，以各債權比例清償債務，至全部清償為止。並經台灣台北
    地方法院（下稱台北地院）97年9 月15日97年度消債核字第
    5398號裁定認可等情，有前置協商機制協議書、前置協商無
    擔保債務還款分配表暨表決結果、前置協商有擔保債權明細
    表暨表決結果、台北地院97年度消債核字第5398號裁定在卷
    可稽（本院卷第15至23頁）。聲請人依協商清償方案，按月
    清償至98年6 月止，共繳納8 期，嗣即毀諾乙情，亦據聲請
    人陳明在卷。
  (二)聲請人雖曾依前置協商程序與台新銀行協商成立，約定每月
    償還13,218元，惟聲請人因肺結核入院治療至97年10月25日
    止，96年度所得為125,000 元、97年度並無申報所得，有診
    斷證明書、財政部台灣省南區國稅局96、97年綜合所得稅各
    類所得資料清單在卷足憑（本院卷第28、53、54頁）。聲請
    人目前擔任臨時工，每月收入僅約10,000元，亦有前置協商
    收入切結書可考（本院卷第174 頁）。以98年度台灣省每人
    每月最低生活費9,829 元之標準計算聲請人每月所需之個人
    必要生活費用，聲請人之收入扣除其個人必要生活費用後，
    顯然不足履行協商方案。聲請人無法依協議繼續償還，係因
    其罹患疾病致收入減少所致，聲請人主張其因不可歸責於己
    之事由，致履行協商方案顯有重大困難，堪予採信。
  (三)聲請人為一般消費者，並未從事營業，目前負債總額為1,69
    2,461 元，其中無擔保債務或無優先債權債務1,060,461 元
    ，有擔保債務或有優先債權債務632,000 元。聲請人每月收
    入約10,000元。名下有供自住使用之房地，價值約848,890
    元，有聲請人財產及收入狀況說明書、債權人清冊、財政部
    台灣省南區國稅局財產歸屬資料存卷可查。聲請人負債大於
    資產，其不能清償債務之事實，應可認定。
四、綜上所述，債務人僅係一般消費者，並未從事營業，雖曾依
    前置協商程序與金融機構協商成立，但因不可歸責於己之事
    由，致履行協商方案有重大困難，且已達不能清償債務或有
    不能清償之虞之程度。其中無擔保或無優先權之債務在
    1,200 萬元以下，又未經法院裁定開始清算程序或宣告破產
    ，另查無消費者債務清理條例第6 條第3 項、第8 條或第46
    條所定應駁回更生聲請之事由存在，債務人聲請更生，核屬
    有據，應予准許。並命司法事務官進行本件更生程序。
五、依消費者債務清理條例第16條第1 項、第45條第1 項，裁定
    如主文。
中    華    民    國    99    年    1     月    29    日
                  民事第三庭    法  官  陳宛榆
上為正本係照原本作成。
本裁定不得抗告。
本裁定已於民國99年1月29日下午4時起公告。
中    華    民    國    99    年    1     月    29    日
                                書記官  周耿瑩


司法院資訊處製作；財團法人民間司法改革基金會備份。
